最高法院刑事判決　　　　　　　一○○年度台非字第二七九號
上　訴　人　最高法院檢察署檢察總長
被　　　告　黃安基
具　保　人
即受裁定人　黃簡金
上列上訴人因被告竊盜等罪案件，對於台灣桃園地方法院中華民
國一００年七月二十九日沒入保證金之第一審確定裁定（一００
年度聲字第二五二二號，聲請案號：台灣桃園地方法院檢察署一
００年度執聲沒字第二０七號），認為違背法令，提起非常上訴
，本院判決如下：
    主  文
原裁定撤銷。
檢察官之聲請駁回。
    理  由
非常上訴理由稱：「按判決不適用法則或適用法則不當者，為違
背法令，刑事訴訟法第三百七十八條定有明文。又刑事訴訟法第
一百十八條之沒入保證金，係因被告於具保人以相當金額具保後
逃匿，所給予具保人之制裁，雖與刑法從刑之沒收有別，但此項
依刑事訴訟法所為之沒入裁定，依同法第四百七十條第二項規定
，既具有民事強制執行名義之效力，即與判決有同一效力，如有
違背法令，自得提起非常上訴。再具保之被告逃匿者，應命具保
人繳納指定之保證金額，並沒入之；不繳納者，強制執行；保證
金已繳納者，沒入之，刑事訴訟法第一百十八條定有明文。是沒
入具保人繳納之保證金，應以被告在逃匿中為其要件。具保之被
告雖曾逃匿，但已經緝獲歸案，即不得再以被告逃匿為由而裁定
沒入具保人繳納之保證金，有最高法院九十三年（度）台非字第
五０號、九十九年（度）台非字第三三六號等判決可資參照。經
查受刑人黃安基於九十九年一月四日，因竊盜案件，經台灣桃園
地方法院檢察署檢察官訊問後指定保證金額為新台幣（下同）二
萬元，由具保人黃簡金繳納後，將受刑人釋放（保證金收據號碼
：00000000號），該案嗣經提起公訴，經台灣桃園地方法院以九
十九年度審易字第九一四號判決判處應執行有期徒刑一年，於一
００年四月二十九日確定，並送台灣桃園地方法院檢察署執行（
一００年度執字第六四六０號）。惟受刑人依法傳拘無著，該署
於一００年七月十九日以桃檢朝丁緝字第三０七六號通緝書發布
通緝；嗣受刑人於一００年七月二十七日為警緝獲到案，並經檢
察官於同日以10000（係100之誤）年（度）執緝丁字第一九五六
號執行指揮書發監執行，有台灣桃園地方法院檢察署一００年度
執緝字第一九五六號卷可稽。原審不察，猶於一００年七月二十
九日以受刑人逃匿為由，裁定沒入具保人繳納之保證金二萬元，
揆之（諸）上揭說明，自有適用法則不當之違背法令。案經確定
，爰依刑事訴訟法第四百四十一條、第四百四十三條提起非常上
訴，以資糾正」等語。
本院按：判決不適用法則或適用法則不當者，為違背法令；刑事
訴訟法第三百七十八條定有明文。又刑事訴訟法第一百十八條之
沒入保證金，係因被告於具保人以相當金額具保後逃匿，所給予
具保人之制裁；雖與刑法從刑之沒收有別，但此項依刑事訴訟法
所為之沒入裁定，依同法第四百七十條第二項規定，既具有民事
強制執行名義之效力，即與判決有同一效力，如有違背法令；自
得提起非常上訴；首予明。再具保之被告逃匿者，應命具保人
繳納指定之保證金額，並沒入之；不繳納者，強制執行；保證金
已繳納者，沒入之；刑事訴訟法第一百十八條定有明文。是沒入
具保人繳納之保證金，應以被告在逃匿中為其要件。具保之被告
雖曾逃匿，但已經緝獲歸案，即不得再以被告逃匿為由而裁定沒
入具保人繳納之保證金。查被告黃安基於民國九十九年一月四日
，因竊盜等罪案件，經台灣桃園地方法院檢察署（下稱桃園地檢
署）檢察官訊問後指定保證金額為二萬元，由具保人黃簡金繳納
（保證金收據號碼：00000000號）後，將被告釋放，該案經桃園
地檢署提起公訴，由台灣桃園地方法院以九十九年度審易字第九
一四號判決判處被告攜帶兇器竊盜等二罪，並定應執行刑為有期
徒刑一年，嗣經台灣高等法院以一００年度上易字第六九一號駁
回被告之上訴而確定，並送桃園地檢署執行。惟被告依法傳拘無
著，桃園地檢署於一００年七月十九日以桃檢朝丁緝字第三０七
六號通緝書發布通緝；嗣被告於一００年七月二十七日為警緝獲
到案，並經檢察官於同日發監執行。以上各情，有桃園地檢署一
００年度執聲沒字第二０七號、一００年度執緝字第一九五六號
卷可稽。足見被告雖在檢察官執行程序中因逃匿致傳拘無著而遭
通緝，但既經緝獲，並由檢察官於一００年七月二十七日指揮發
監執行，即不得再以被告逃匿為由而裁定沒入具保人繳納之保證
金。原審不察，猶於一００年七月二十九日以被告逃匿為由，裁
定沒入具保人所繳納之保證金二萬元，揆諸上揭說明，自有適用
法則不當之違背法令。案經確定，且於受裁定之具保人不利，非
常上訴意旨執以指摘，為有理由；應由本院將原裁定撤銷，並駁
回檢察官沒入保證金之聲請，以資救濟。
據上論結，應依刑事訴訟法第四百四十七條第一項第一款，判決
如主文。
中    華    民    國  一○○  年    九    月  二十二  日
                      最高法院刑事第四庭
                          審判長法官  林  永  茂  
                                法官  蘇  振  堂  
                                法官  林  秀  夫  
                                法官  林  立  華  
                                法官  蔡  國  在  
本件正本證明與原本無異
                                      書  記  官  
中    華    民    國  一○○  年    九    月  二十八  日
                                                    Ｍ